臺灣士林地方法院刑事裁定　　　　　　 94年度交聲字第347號
原處分機關　臺北市交通事件裁決所
異議人即
受處分人　　甲○○
上列受處分人即異議人因違反道路交通管理處罰條例案件，對於
臺北市交通事件裁決所94年4 月18日以北市裁一字第裁22－ACU7
33253 號所為之處分，聲明異議，本院裁定如下：
    主  文
異議駁回。
    理  由
一、按汽車駕駛人駕駛汽車肇事，無人受傷或死亡且車輛尚能行
    駛，而不儘速將車輛位置標繪移置路邊，致妨礙交通者，處
    新臺幣（下同）600 元以上1,800 元以下罰鍰，道路交通管
    理處罰條例第62條第2 項定有明文。
二、原處分意旨以：異議人即受處分人甲○○於民國94年2 月21
    日22時10分駕駛車號6551－DB號自用小客車，沿中山北路6
    段（北向南）直行至肇事處所，被沿中山北路6 段同向之外
    線車道行駛車號CM－1127號自用小客車（未保持安全距離）
    追撞，經臺北市政府警察局士林分局交通分隊逕行舉發「汽
    車駕駛人駕駛汽車肇事，無人受傷或死亡且車輛尚能行駛，
    而不儘速將車輛標繪移置路邊，致妨礙交通」之違規，依違
    反道路交通管理處罰條例第62條第2 項規定，處罰鍰600 元
    。
三、異議意旨略以：
    (一)異議人當晚向119 報案，後有一名員警到現場處理，均無
      告知須將車輛移至路邊，事後卻開違規罰單。
    (二)法條所謂「汽車駕駛人駕駛汽車肇事.... 」 ，異議人是
      被後車追撞，是被害人，肇事人堅持沒有撞壞異議人車輛
      ，還稱是異議人先前所損傷，如此的一個認為，異議人如
      果再將車輛移開，事後的認定一定會有爭議。
    (三)當晚的天候係下大雨，不知該如何「將車輛標繪.... 」
      ，此點曾向處理員警、裁決所承辦人及交通大隊等多人詢
      問，均說不出一個明確方式；將法條中不可能執行的部分
      ，要強加百姓身上處罰，異議無法接受。
    (四)發生時間到整件事故處理完畢，將近50分鐘而地點位於中
      山北路上，事實上其他車輛 (包括公共汽車)均 可正常通
      過並無「致妨礙交通者.... 」 的情形。
四、經查：
  (一)按道路交通管理處罰條例第62條第2 項之立法理由，乃係防
    止行進車輛於發生輕微碰撞後，駕駛人不將車輛移至路邊，
    致道路交通混亂。從而汽車於肇事後，如無人受傷，而僅有
    車輛發生毀損之結果，此時如汽車仍可行駛，應將汽車於肇
    事時之相關位置標明後（如現行以粉筆或白色噴漆或石頭在
    汽車之四個角落劃上引號即－「或」之符號），即將汽車移
    置路邊，再輔以就肇事之汽車拍攝相片，即可於事後判斷肇
    事雙方責任之歸屬，如此方能減少對道路上其他用路人對道
    路使用之妨礙，否則如果汽車於肇事後仍可行駛，而因行為
    人以保持現場為由堅不標明汽車肇事時之位置，而放任汽車
    停放於車道上，不啻將對其他用路人產生更大之不便，甚而
    造成危險，異議人身為自用小客車之駕駛人，對此交通規則
    及用路禮節，本當知之甚詳。另所謂肇事者，尚不以其對車
    禍之發生有確切過失為必要，僅駕駛人之駕車與相關事故有
    直接關係即可；否則，倘任由駕駛人憑其主觀認定其對車禍
    發生不具過失，即免除其將車輛移置於不妨礙交通之路邊的
    義務，法律之設立之目的即無由達成，甚為灼然。
  (二)法律課予肇事人於汽車肇事後應將相關位置標明後，即將汽
    車移置路邊，主要目的在減少對道路上其他用路人對道路使
    用之妨礙，而交通法規並未課予行政機關主動告知為一定行
    為之義務。肇事人能否以適當之方式，加以標繪肇事相關位
    置，僅為保留存相關肇事責任釐清之證據，縱其未為標繪或
    無法標繪，仍應將車輛移至路邊，以避免對交通秩序之妨礙
    。肇事人尚不得藉口處理員警、裁決所承辦人員及交通大隊
    之人員，無法告知其處理方式，而免除法律對其課予之義務
    。異議意旨以：員警未主動告知應將車輛標繪移置路邊，且
    無法告知明確之標繪處理方式，不足構成異議人無責免罰之
    事由。
  (三)又道路交通管理處罰條例第62條第2 項規定，主要目的在維
    持交通秩序順暢之公益，事實上是否有「致妨礙交通者....
    」的情形，應由行政機關依法認定。異議人主張發生事故至
    整件事故處理完畢，將近50分鐘，事實上其他車輛（包括公
    共汽車）均可正常通過並無「致妨礙交通者.... 」的 情形
    。惟人民對於法律有遵從之義務，是否妨礙秩序，若任由人
    民依己意認定，而不予遵守，勢必使交通秩序混亂，乃法律
    授權行政機關依法認定。中山北路實為車行繁忙之路段，異
    議人於上揭時段，在晚間10時10分許發生事故，迄事故處理
    完畢，將近50分鐘，其他車輛固可保持通行，亦絕非能達到
    如同無事故發生時之順暢行進，其對於交通秩序的影響，並
    非僅憑異議人之認為，未造成妨礙交通。異議人既不諱言於
    上揭時、地，駕駛車號6551－DB號自用小客車，遭後方來車
    追撞後，未將車輛移至路邊，本院並查無處理員警關於認定
    「致妨礙交通」一節，有故為誣攀之事由，且處理之員警與
    異議人素昧平生，又無嫌隙，應無甘冒觸犯偽造公文書之重
    罪，而故意構陷受處分人之必要，故其依法所製作之臺北市
    政府警察局94年2 月21日北市警交大字第ACU733253 號舉發
    違反道路交通管理事件通知單，尚非無據。
五、綜上，異議人所辯各節，尚非有理。原處分機關援引首揭規
    定，裁處異議人罰鍰600 元，核無不當。本件異議為無理由
    ，應予駁回。
據上論斷，應依道路交通案件處理辦法第19條前段，裁定如主文
。
中    華    民    國    94    年   5     月　   31    日
                  交通法庭法  官　洪英花
上正本證明與原本無異。
如不服本裁定，應於送達後５日內，向本院提出抗告狀。
                          書記官  趙彩彤
中    華    民    國    94    年   5     月     31    日
